臺灣高雄地方法院民事裁定　　　　　　　 96年度簡抗字第1號
抗　告　人　甲○○
相　對　人　乙○○即練海台
上列當事人間因請求給付會款事件，抗告人對於民國95年12月4
日本院高雄簡易庭95年度雄簡字第9645號裁定提起抗告，本院裁
定如下：
    主      文
抗告駁回。
抗告費用由抗告人負擔。
    理      由
一、本件抗告意旨略以：抗告人與相對人均參加訴外人薛琴擔任
    會首之互助會（下稱系爭互助會），系爭互助會之成立地、
    開標地及當時相對人之居所均在高雄市，是高雄市為訴之原
    因發生時被告之居所地，依民事訴訟法第1 條第1 項後段規
    定，本院簡易庭自有管轄權。原裁定以相對人戶籍地於起訴
    前已遷移至臺中市○○區○○路2 段344 號為由，將本件訴
    訟裁定移送臺灣臺中地方法院，顯有未當，爰依法提起抗告
    ，請求廢棄原裁定等語。
二、按訴訟由被告住所地之法院管轄。被告住所地之法院不能行
    使職權者，由其居所地之法院管轄。訴之原因發生於被告居
    所地者，亦得由其居所地之法院管轄；定法院之管轄，以起
    訴時為準；訴訟之全部或一部，法院認為無管轄權者，依原
    告聲請或依職權以裁定移送其管轄法院。民事訴訟法第1 條
    第1 項、第27條及第28條第1 項分別定有明文。次按因契約
    涉訟者，如經當事人定有債務履行地，得由該履行地之法院
    管轄，民事訴訟法第12條定有明文，此乃民事訴訟法關於因
    契約涉訟特別審判籍之規定，是項約定雖不以書面或明示為
    必要，即言詞或默示為之，亦非法所不許，惟仍必須當事人
    間有約定債務履行地之意思，始有該條之適用。而管轄權之
    有無，雖為受訴法院應職權調查之事項，惟當事人對此訴訟
    成立要件之舉證責任仍不因而免除。
三、經查，相對人於抗告人提起本訴前即95年9 月4 日遷移至臺
    中市○○區○○路2 段344 號，有戶籍謄本附於原審卷可稽
    ，縱如抗告人所主張相對人於參加上開互助會時住在高雄市
    ，然於其對相對人起訴時，相對人已設籍臺中市，而抗告人
    又未能舉證證明相對人起訴時猶居住於本院所轄區域；再者
    ，抗告人係本於債權讓與請求相對人給付會款，此乃涉及會
    款履行地，而與互助會之成立地點及開標地點無關，故抗告
    人主張系爭互助會之成立地及開標地均在高雄，本院有管轄
    權云云，自不足採信。此外，抗告人亦未提出何證據證明系
    爭互助會有約定履行地為高雄，是以本院自無管轄權。
四、綜上所述，抗告人既未舉證證明相對人於起訴時尚居住於本
    院管轄區域，或系爭互助會曾明示或默示約定債務履行地在
    本院所轄區域，揆諸前開規定，自應以相對人現戶籍地為管
    轄認定之依據，從而，本件自應由臺灣臺中地方法院管轄，
    茲抗告人向無管轄權之本院簡易庭起訴，顯係違誤，原裁定
    依據民事訴訟法第28條第1 項之規定，將本件裁定移送於臺
    灣臺中地方法院，核屬正當。抗告人仍執前詞指摘原裁定不
    當，提起抗告，為無理由，應予駁回。
五、據上論結，本件抗告為無理由，依民事訴訟法第436 條之1
    第3 項、第495 條之1 第1 項、第95條、第78條，裁定如主
    文。
中　　華　　民　　國　　96　　年　　1 　　月　　31　　日
                    民事第三法庭審判長法  官  鄭月霞
                                      法  官  伍逸康
                                      法  官  洪培睿
上為正本係照原本作成。
本裁定不得再抗告
中　　華　　民　　國　　96　　年   　1 　　月　　31　　日
                                      書記官  陸艷娣
